臺灣彰化地方法院民事判決　九十三年度簡上字第一二四號
　　上　訴　人　丙○○
　　訴訟代理人　丁○○
　　被上訴人　　乙○○○
　　訴訟代理人　甲○○
右當事人間請求侵權行為損害賠償事件，上訴人對於中華民國九十三年十月十五日本
院彰化簡易庭九十三年度彰簡字第一八○號判決提起上訴，本院於九十四年三月十五
日言詞辯論終結，判決如左：
    主      文
上訴駁回。
第二審訴訟費用由上訴人負擔。
    事實及理由
一、被上訴人起訴主張上訴人於民國九十二年五月九日二十時許，駕駛車牌號碼Ｔ三
    －二二三八號自小客車（下稱Ａ車），途經彰化縣鹿港鎮○○○路與永安三路交
    岔路口時，因疏未注意車前狀況及未遵守閃光黃燈號誌之指示，不慎撞及被上訴
    人所騎乘之車牌號碼ＴＲＥ－○六一號輕型機車（下稱Ｂ車），致被上訴人人車
    倒地，受有頭部外傷合併頭皮開放性傷口、蜘蛛網膜下出血、胸部挫傷合併肋骨
    骨折、左前臂骨折等傷害。本件上訴人所涉過失傷害刑事部分，業經臺灣彰化地
    方法院檢察署檢察官以九十二年度偵字第八九一二號提起公訴，並由　鈞院審理
    中。而被上訴人因本件車禍受傷支出醫療費用二萬四千一百三十元（彰化秀傳紀
    念醫院《下稱秀傳醫院》、一品堂鹿港中醫診所），另自鹿港往返秀傳醫院門診
    支出計程車交通費一萬三千五百元（單程一次三百元，往返一次六百元，原請求
    往返十九次計一萬一千四百元，嗣擴張為往返二十二次、單程一次，計一萬三千
    五百元）。又被上訴人於本件車禍發生時，係從事攤販業，每月淨收入約二萬元
    ，惟因車禍受傷療養，七個月無法工作，受有工作損失十四萬元。另被上訴人自
    九十二年五月九日起至同年五月二十八日止之住院期間，由被上訴人之女林美玲
    或配偶甲○○請假照顧，以每日一千元計算，看護費用為一萬九千元（原請求四
    萬五千元，嗣減縮為一萬九千元）。再者，被上訴人所有之Ｂ車係舊車，因本件
    車禍受損無法修復，此部分請求賠償損害五千元。此外，被上訴人因本件車禍受
    傷，致身心痛苦異常，故併請求精神慰撫金二十萬元。爰依侵權行為法律關係，
    提起本訴，並聲明上訴人應給付被上訴人四十二萬五千五百三十元，及自起訴狀
    繕本送達翌日起，至清償日止，按週年利率百分之五計算之利息，且願供擔保，
    聲請宣告假執行。
二、上訴人就於上揭時地，駕駛Ａ車，與騎乘Ｂ車之被上訴人發生車禍，致被上訴人
    受傷、Ｂ車受損等情不為爭執，惟辯稱：被上訴人雖主張受有工作損失七個月十
    四萬元云云，縱上訴人於本件車禍發生前、後，確有承租使用彰化縣鹿港鎮臨時
    攤販集中市場攤位，然上訴人實際上於車禍發生前並未在上開攤位擺攤經營，則
    原審判准六個月工作損失九萬五千零四十元，顯然未當，另本件車禍發生被上訴
    人與有過失，且其過失為百分之七十，而上訴人經濟狀況不佳，是原審判准慰撫
    金十八萬元，亦顯過高，上訴人認以十萬元為適當等語。
三、原審判命上訴人給付被上訴人九萬一千八百十元，及自九十二年十二月二十三日
    起，至清償日止，按週年利率百分之五計算之利息，並依職權宣告假執行，就被
    上訴人敗訴部分，未據其提起上訴，業告確定。上訴人對於原審判決敗訴部分，
    僅就判命應給付被上訴人工作損失九萬五千零四十元及精神慰撫金十八萬元，提
    起上訴，並聲明：原判決除命上訴人給付被上訴人三萬九千二百九十八元及其法
    定利息與該部分假執行之宣告暨命負擔該部分訴訟費用與免為假執行之部分外均
    廢棄，右廢棄部分駁回被上訴人在第一審之訴及假執行之聲請，右廢棄部分及第
    二審訴訟費用由被上訴人負擔；被上訴人於本院則為駁回上訴、第二審訴訟費用
    由上訴人負擔之聲明。
四、上訴部分：
（一）被上訴人主張上訴人於上開時地，駕駛Ａ車，因疏未注意車前狀況及未遵守閃
      光黃燈號誌之指示，不慎撞及被上訴人所騎乘之Ｂ車，致被上訴人受有右揭傷
      害及車損之事實，業據提出診斷證明書、行車執照為證，且為上訴人所不爭執
      。又上訴人前開過失傷害犯行，復經本院以九十三年度交簡字第二號判處拘役
      四十日，如易科罰金，以三百元折算一日確定在案，此有上開刑事判決附卷足
      憑，並經原審調閱該刑事卷宗查核無誤，此部分堪信為真實。而按汽車行駛時
      ，駕駛人應注意車前狀況，並隨時採取必要之安全措施，且遇交岔路口之閃光
      黃燈燈號應減速慢行，道路交通安全規則第九十條第一項第一款、九十四條第
      三項、道路交通標誌標線號誌設置規則第一百九十四條第三款第四點分別定有
      明文。本件被上訴人領有駕駛執照，其對上開規定當無從諉為不知，且依當時
      情形，並無不能注意之情事，乃上訴人竟疏未注意行經閃光黃燈交岔路口應減
      速慢行，復未注意車前狀況，致撞及上訴人騎乘之Ｂ車，致上訴人受傷，其顯
      有過失甚明，且台灣省彰化縣區車輛行車事故鑑定委員會亦同此認定，有該會
      鑑定意見書附卷可查，故被上訴人此部分主張應認為真正。
（二）按因故意或過失不法侵害他人之權利者，負損害賠償責任；汽車、機車或其他
      非依軌道行駛之動力車輛，在使用中加損害於他人者，駕駛人應賠償因此所生
      之損害；不法侵害他人之身體或健康者，對於被害人因此喪失或減少勞動能力
      或增加生活上之需要時，應負損害賠償責任；不法侵害他人之身體、健康者，
      被害人雖非財產上之損害，亦得請求賠償相當之金額，民法第一百八十四條第
      一項前段、第一百九十一條之二前段、第一百九十三條第一項及第一百九十五
      條第一項分別定有明文。本件上訴人不法侵害被上訴人的身體，自應就被上訴
      人因此所受之損害，負賠償責任。茲就上訴人上訴爭執部分，分別審核如下：
    (一)工作損失之損害
      被上訴人主張其因本件車禍受有七個月無法工作之損失共十四萬元，且其係流
      動攤販，承租攤位販賣甘蔗及涼水，本件車禍發生時間係甘蔗交替季節，故未
      在上開承租攤位擺攤販賣，但有在其他地方販賣等語。上訴人則辯稱被上訴人
      並無工作，亦未在彰化縣鹿港鎮臨時攤販集中場攤位擺攤云云，並提出照片三
      幀為證。經查：被上訴人於本件車禍發生即九十二年五月九日之前即八十七年
      三月、九十年四月、車禍發生當月即九十二年五月、車禍發生後即九十三年九
      月，確有承租使用彰化縣鹿港鎮臨時攤販集中場攤位等情，有上訴人不爭執之
      八十七年三月份、九十年四月份、九十二年五月份、九十三年九月份攤位租金
      及清掃費繳款書各一份為據，且被上訴人係三十七年十一月一日出生，於車禍
      發生時年齡為五十四歲，亦未逾一般勞工強制退休年齡六十歲，故被上訴人尚
      非無工作能力，堪以認定。至上訴人固提出照片三幀，然此僅足以證明拍照當
      日被上訴人未在上開攤位擺攤販賣，而被上訴人既係流動攤販，則其未每日固
      定在右述攤位擺攤販賣甘蔗、涼水，亦屬可能，故上訴人所舉證據尚無從認定
      被上訴人並未在前揭攤位擺攤販賣。又被上訴人因本件車禍受傷，其所受傷勢
      ，經半年休養治療，應可恢復工作之事實，有上訴人不爭執之秀傳醫院九十三
      年十月六日（九三）明秀醫字第九三一三八三號函乙紙在卷足憑，則被上訴人
      在六個月期間內，因本件車禍受傷致無法工作之事實，應屬真正。而被上訴人
      縱無法舉證證明其每月收入為二萬元，然尚非不得以勞工基本工資每月一萬五
      千八百四十元計算。準此，依照上開每月基本工資額計算，被上訴人主張受有
      六個月之工作損失九萬五千零四十元，尚稱合理。上訴人辯稱被上訴人並無工
      作損失及被上訴人另主張有逾此部分之工作損失云云，因皆未能舉證以實其說
      ，要難採信。
    (二)精神慰撫金
      被上訴人主張其因本件車禍受傷，治療期間，其身體、精神遭受極大痛苦，因
      請求精神慰撫金二十萬元，以資補償等語，被上訴人則辯稱：本件車禍被上訴
      人與有過失，應酌減為十萬元為適當等語。本院查被上訴人因本件車禍受傷，
      主張受有非財產上損害而請求賠償，於法尚無不合。惟慰撫金數額之認定，除
      依被害人所受身體上及精神上痛苦程度及所造成之影響予以衡量外，尚須斟酌
      雙方之身分、資力與加害之程度及各種情形以資核定。本院審酌上訴人為臨時
      工、無財產、未婚、國中補校畢業，被上訴人亦無財產、國小肄業，其因本件
      車禍受傷，住院十九日，且於出院後短期內仍須陸續回診治療，其所受身體及
      精神上之痛苦非輕等情，及兩造之學、經歷、身分、地位等各種情形，認被上
      訴人請求之慰撫金以十八萬元為適當，逾此數額之請求，不應准許。
（三）按損害之發生或擴大，被害人與有過失者，法院得減輕賠償金額，或免除之，
      民法第二百十七條第一項規定甚明。本件車禍之發生，上訴人雖有過失，然被
      上訴人無照駕駛Ｂ車行至閃光紅燈交岔路口，支道車未停讓幹道車先行，為肇
      事主因；上訴人駕駛Ａ車行至閃光黃燈交岔路口，未減速接近小心通過，為肇
      事次因等情，有上開鑑定意見書可參，故被上訴人對於本件車禍之發生與有過
      失，殆無疑義。本院審酌雙方對於事故發生原因力之強弱與過失程度之輕重，
      認上訴人應負百分之三十之過失責任，而依法減輕其百分之七十之債務。故就
      上訴人上訴不服之工作損失及精神慰撫金部分，被上訴人得請求上訴人賠償之
      金額為八萬二千五百十二元。
（四）從而，被上訴人依侵權行為法律關係，請求上訴人給付工作損失及精神慰撫金
      部分共八萬二千五百十二元及自起訴狀繕本送達翌日即九十二年十二月二十三
      日起至清償日止之法定遲延利息，洵屬正當，逾此部分之請求，尚有未當，應
      予駁回。上開應准許部分，原審判命上訴人給付，並依職權宣告假執行，核無
      違誤。上訴意旨就此部分指摘原判決不當，求予廢棄改判，為無理由，應予駁
      回。
五、本件事證已臻明確，兩造其餘攻擊或防禦方法，與本件判決結果並無影響，不予
    一一審酌，併此敘明。
六、據上論結，本件上訴為無理由，依民事訴訟法第四百三十六條之一第三項、第四
    百四十九條第一項、第七十八條，判決如主文。
中　　　華　　　民　　　國　　九十四　　年　　　三　　　月　　二十九　　日
                                      臺灣彰化地方法院民事第一庭
~B審判長法官　羅培昌
~B　　　法官　簡燕子
~B　　　法官　游秀雯
右為正本係照原本作成
不得上訴。
中　　　華　　　民　　　國　　九十四　　年　　　四　　　月　　　四　　　日
~B法院書記官　張西武
